ACORDAO-COMPLETO-2510514

ACÓRDÃO 18959/2021 ATA 41/2021 - SEGUNDA CÂMARA

VISTOS, relatados e discutidos estes pedidos de reexame interpostos pela Universidade Federal de Minas Gerais, por meio do qual se insurge contra o Acórdão 2128/2021-TCU-Segunda Câmara, o qual, entre outras medidas, considerou o ato de aposentadoria de Geraldo Elvio Magalhaes ilegal e negou-lhe registro;
ACORDAM os Ministros do Tribunal de Contas da União, reunidos em sessão da 2ª Câmara, diante das razões expostas pelo Relator, com fundamento nos art. 32 e 48 da Lei 8.443/1992, em:
9.1. conhecer do pedido de reexame para, no mérito, negar-lhe provimento; e
9.2. dar ciência desta decisão à recorrente e aos demais interessados.

Pedido de reexame interposto pela Universidade Federal de Minas Gerais (peças 17-20) contra o Acórdão 2128/2021TCU2ª Câmara (peça 12), que apreciou pela ilegalidade os atos de aposentadoria da Sra. Elza Maria Guedes Rozinholi e do Sr. Geraldo Élvio Magalhães.

Segunda Câmara

Universidade Federal de Minas Gerais.

3. Interessados/Responsáveis/Recorrentes:
3.1. Interessados: Adyr Rodrigues Nascimento (XXX.527.036-XX); Elza Maria Guedes Rozinholi (XXX.759.646-XX); Geraldo Elvio Magalhaes (XXX.441.616-XX).
3.2. Recorrente: Universidade Federal de Minas Gerais (17.217.985/0001-04).

13.1. Ministros presentes: Bruno Dantas (Presidente), Aroldo Cedraz (Relator) e Raimundo Carreiro.
13.2. Ministros-Substitutos presentes: Marcos Bemquerer Costa e André Luís de Carvalho.

AROLDO CEDRAZ

Ministro Raimundo Carreiro.

Adoto como relatório e transcrevo a seguir a instrução de peça 29, com a qual anuiu o corpo dirigente da Serur (peça 30) , bem como o Ministério Público junto ao Tribunal (peça 31) :
"INTRODUÇÃO
1.	Trata-se de pedido de reexame interposto pela Universidade Federal de Minas Gerais (peças 17-20) contra o Acórdão 2128/2021-TCU-Segunda Câmara (peça 12) , que apreciou pela ilegalidade os atos de aposentadoria da Sra. Elza Maria Guedes Rozinholi e do Sr. Geraldo Élvio Magalhães.
1.1.	A deliberação recorrida apresenta o seguinte teor:
VISTOS, relatados e discutidos estes autos de atos de aposentadoria exarados pela Universidade Federal de Minas Gerais em favor de Adyr Rodrigues Nascimento, de Elza Maria Guedes Rozinholi e de Geraldo Elvio Magalhaes.
ACORDAM os Ministros do Tribunal de Contas da União, reunidos em Sessão da Segunda Câmara, diante das razões expostas pelo Relator, nos termos do art. 71, inciso III, da Constituição Federal; do art. 1º, inciso V, e do art. 39, inciso II, da Lei nº  8.443, de 16 de julho de 1992; do art. 1º, inciso VIII, do art. 259, inciso II, do art. 260, § 1º, e do art. 262, § 2º, do Regimento Interno:
9.1. reconhecer o registro tácito do ato de concessão de aposentadoria de Adyr Rodrigues Nascimento;
9.2 julgar ilegais os atos de concessão inicial de aposentadoria de Elza Maria Guedes Rozinholi e de Geraldo Elvio Magalhaes, negando-lhes o registro;
9.3 dispensar o ressarcimento das quantias indevidamente recebidas de boa-fé, nos termos da Súmula nº  106;
9.4 determinar à Universidade Federal de Minas Gerais, com fundamento no inciso I do art. 4º da Resolução nº  315, de 22 de abril de 2020, que:
9.4.1 no prazo 15 (quinze) dias contados da ciência, faça cessar os pagamentos decorrentes das parcelas ora impugnadas, sob pena de responsabilidade solidária da autoridade administrativa omissa, nos termos do art. 262 do Regimento Interno;
9.4.2 no prazo de 30 (trinta) dias, emita novos atos de aposentadoria de Elza Maria Guedes Rozinholi e de Geraldo Elvio Magalhaes, livres das irregularidades apontadas, disponibilizando-os a este Tribunal, por meio do Sistema e-Pessoal, nos termos fixados na Instrução Normativa nº  78, de 21 de março de 2018;
9.4.3 dar ciência, no prazo de 15 (quinze) dias, do inteiro teor desta deliberação aos interessados, alertando-os de que o efeito suspensivo proveniente da interposição de eventuais recursos junto ao TCU não os exime da devolução dos valores percebidos indevidamente após a respectiva notificação, caso esses não sejam providos;
9.4.4 no prazo de 30 (trinta) dias, contados da ciência, disponibilize a este Tribunal, por meio do Sistema e-Pessoal, comprovantes das datas em que os interessados tomaram conhecimento deste Acórdão, conforme o art. 21, inciso I, da Instrução Normativa nº  78, de 2018;
9.5 determinar à Secretaria de Fiscalização de Pessoal que monitore o cumprimento das determinações ora expedidas, representando ao Tribunal, em caso de irregularidades; e 
9.6 dar ciência deste Acórdão à Universidade Federal de Minas Gerais, informando-a de que o teor integral da deliberação poderá ser obtido no endereço eletrônico www.tcu.gov.br/acordaos.
 (destacamos e sublinhamos) 
HISTÓRICO
2.	O Tribunal considerou ilegais e negou registro aos atos de aposentadoria da Sra. Elza Maria Guedes Rozinholi e do Sr. Geraldo Élvio Magalhaes em decorrência do seguinte, conforme consignado no voto condutor da deliberação recorrida (peça 13) :
[...] A primeira recebe rubrica decorrente de provimento judicial alusiva ao pagamento da GAE, a qual já deveria ter sido absorvida por reestruturações de carreira. Geraldo Elvio Magalhaes recebe vantagem pessoal por decisão judicial, a qual também deveria ter sido absorvida por alterações na estrutura remuneratória. (destacamos) 
2.1.	Inconformada, a UFMG interpôs o presente pedido de reexame, que se fundamenta nas alegações que, adiante, passar-se-á a relatar.
EXAME DE ADMISSIBILIDADE
3.	Reitera-se o exame preliminar de admissibilidade (peça 21) , ratificado à peça 25 pelo Excelentíssimo Senhor Ministro Aroldo Cedraz, que entendeu pelo conhecimento do recurso, uma vez que preenchidos os requisitos do art. 48 da Lei 8.443/1992, c/c os arts. 285 e 286, parágrafo único, do RI/TCU, atribuindo efeito suspensivo aos itens 9.2, 9.4 e 9.4.1 do Acórdão 2128/2021-TCU-Segunda Câmara.
EXAME DE MÉRITO
Delimitação
4.	Constitui objeto do presente recurso analisar se a UFMG está impossibilitada de dar cumprimento a deliberação recorrida em relação ato concessório de aposentadoria do Sr. Geraldo Élvio Magalhaes para exclusão do pagamento da VPNI do art. 5º, § 2º, do Decreto 95.689/1988.
5. 	Da suposta impossibilidade de dar cumprimento aos termos da deliberação do Tribunal
5.1.	A recorrente aduz que está impossibilitada de dar cumprimentos aos termos do Acórdão recorrido em relação ao ato de aposentadoria do Sr. Geraldo Élvio Magalhaes com base nos seguintes argumentos:
5.2.	as alterações do caso da Sra. Elza Maria Guedes Rozinholi estão sendo processadas, mas em relação ao ato do Sr. Geraldo Élvio Magalhães está impossibilitada de suprimir dos proventos do inativo a "vantagem apontada como ilegal pelo TCU, considerando a decisão judicial favorável no bojo do processo de nº 0028066-61.2006.4.01.3800 (número antigo 2006.38.00.028544-1) , que tramita no Tribunal Regional Federal da Primeira Região";
5.3.	cumprir a deliberação do TCU "importa, inegavelmente, em descumprimento de decisão judicial por parte do gestor público, o que pode configurar, nos termos do Código Penal brasileiro, crime de desobediência, conforme art. 330 do referido diploma legal"; e
5.4.	não restam dúvidas acerca da impossibilidade de supressão das parcelas albergadas por decisões judiciais de primeira instância em favor do Sr. Geraldo Élvio Magalhães, enquanto perdurar o efeito meramente devolutivo dos recursos interpostos pela UFMG, conforme Acórdão 961/2006-TCU-Plenário.
5.5.	Pede, por fim, o conhecimento e provimento do recurso, de modo a considerar legal o ato de aposentadoria do Sr. Geraldo Élvio Magalhães e de, forma paralela, que seja determinado "o acompanhamento dos recursos interpostos contra o Acórdão proferido no bojo da Apelação/Reexame Necessário nº 0028066-61.2006.4.01.3800, informando a este Tribunal de Contas da União tão logo haja desfecho dessas ações e/ou demais medidas judiciais adotadas pela PGF, tendentes a desconstituir os provimentos jurisdicionais que asseguram, atualmente, a manutenção da integralidade dos proventos do servidor".
Análise:
5.6.	De início, convém trazer à baila excerto de relatório que embasa o julgamento pela ilegalidade do ato concessório do Sr. Geraldo Élvio Magalhães:
	Atos de Adyr Rodrigues Nascimento e Geraldo Elvio Magalhaes
4. Verificou-se nas fichas financeiras dos interessados o pagamento de parcelas judiciais nos valores de R$ 464,59 e R$ 80,38, respectivamente. Trata-se da VPNI do art. 5º, § 2º, do Decreto 95.689/1988, cujo pagamento destacado é considerado irregular por este Tribunal (peça 3) .
5. Com a edição da Lei 7.596/1987, que criou o Plano Único de Retribuição de Cargos e Empregos para as universidades e demais instituições federais de ensino superior, estruturadas sob a forma de autarquia ou de fundação pública, disciplinada pelo Decreto 94.664/1987, houve o reenquadramento dos servidores daquelas instituições.
6. Posteriormente, foi editado o Decreto 95.689/1988, também regulamentando aquela lei, que determinou que no caso de a remuneração do servidor antes do reenquadramento ser superior àquela de depois do reenquadramento, a diferença seria paga como Vantagem Pessoal Nominalmente Identificada (VPNI) . Assim, os servidores que tiveram sua remuneração reduzida pelo reenquadramento passaram a receber uma diferença individual.
7. A intenção dessa vantagem foi de se evitar o eventual decesso remuneratório em razão do reenquadramento dos servidores daquelas instituições. E como toda parcela dessa natureza, sua manutenção somente se justifica até o momento em que seja oportunamente absorvida por ocasião de novas alterações na estrutura remuneratória dos favorecidos.
8. Em outras palavras, na vigência posterior de nova estrutura remuneratória criada para essas carreiras, os servidores nelas enquadrados não mais fariam jus à parcela da VPNI.
9. Assim, as decisões judiciais amparavam o pagamento da vantagem pessoal do artigo 5º do Decreto 95.689/1988 somente até a reestruturação da carreira. Cabe frisar que as carreiras docentes e do quadro técnico das instituições de ensino superior já foram reestruturadas em mais de um momento nos últimos anos. Essa reestruturação também implicou em novas estruturas remuneratórias. Temos como exemplo a Lei 11.091/2005 (quadro técnico) , a Lei 11.344/2006 (docentes) e a Lei 12.772/2012 (quadro técnico e docente) . Após isso, já não há suporte legal ou judicial para a continuidade do pagamento. 
10. Este Tribunal tem firme entendimento de que é indevido o pagamento dessa rubrica sem as devidas absorções por essas reestruturações posteriores (Acórdão 2770/2014-TCU-Segunda Câmara, relator Ministro José Jorge, e Acórdãos 4.428/2014 e 1.708/2015, ambos da Primeira Câmara, de relatoria do Ministro Benjamin Zymler, entre outros) . 
11. Cabe, assim, proposta de ilegalidade e recusa de registro do ato do ex-servidor Geraldo Elvio Magalhaes, nos termos do art. 260, § 1º, do Regimento Interno do TCU.
5.7.	Como se vê, o Tribunal considerou ilegal o ato concessório de aposentadoria do Sr. Geraldo Élvio Magalhães (peça 60) por conter VPNI do art. 5º, § 2º, do Decreto 95.689/1988, que já foi absorvida em decorrência dos aumentos e reestruturação que implicou novas estruturas remuneratórias, beneficiando o referido servidor, ou seja, tal vantagem não diz respeito à VPNI de incorporação de parcelas de décimos/quintos entre 8/4/1998 a 4/9/2001, por força de decisão judicial, como quer fazer crer a recorrente ao transcrever decisões adotadas no processo 0028066-61.2006.4.01.3800, em trâmite no TRF da 1ª Região. Logo, a UFMG está a confundir VPNIs de origens distintas, sendo que ficou devidamente demostrada nas razões que levaram a prolação da deliberação recorrida o motivo de o referido inativo não fazer mais jus ao recebimento da vantagem de que trata o art. 5º, § 2º, do Decreto 95.689/1988, não há que se falar, portanto, em ofensa à decisão judicial. 
5.8.	Ademais, a sentença judicial só produz seus efeitos, em pagamentos continuados, enquanto forem mantidas as situações de fato e de direito que levaram a sua prolação, conforme consignando nos fundamentos do Acórdão 7072/2019-TCU-Primeira Câmara:
Vale dizer que a coisa julgada que se formou nos autos das Reclamatórias Trabalhistas [...] há muito já produziram todos os efeitos esperados, não sendo hábeis, atualmente, para fundamentar qualquer pagamento a título de parcelas decorrentes de planos econômicos.
Nesse sentido, ensina o saudoso Ministro Teori Zavascki que se determinada decisão de mérito afirmou que uma relação jurídica existe ou que tem certo conteúdo, é porque supôs a existência de determinado comando normativo (norma jurídica) e de determinada situação de fato (suporte fático de incidência) ; se afirmou que determinada relação jurídica não existe, supôs a inexistência ou do comando normativo ou da situação de fato afirmada pelo litigante interessado. Nesse contexto, a alteração de qualquer desses elementos compromete o silogismo original da sentença porque estará alterado o silogismo do fenômeno de incidência por ela apreciado: a relação jurídica que antes existia deixou de existir e vice-versa. [footnoteRef:2] [2: ZAVASCKI, Teori Albino. Eficácia das sentenças na jurisdição constitucional. 4. ed., rev., atual. e ampl. São Paulo: Revista dos Tribunais, 2017. p. 105.]
Daí afirmar-se que a força do comando sentencial tem uma condição implícita, a da cláusula rebus sic stantibus, e significa que ela atua enquanto se mantiverem íntegras as situações de fato e de direito existentes quando da prolação da sentença. Alterada a situação de fato (muda o suporte fático, mantendo-se o estado da norma) ou de direito (muda o estado da norma, mantendo-se o estado de fato) , ou dos dois, a sentença deixa de ter a força de lei entre as partes, que até então mantinha.
5.9.	Não se pode perder de vista também que, quando da inativação, é constituída nova relação jurídica entre o servidor e a administração, motivo pela qual as vantagens recebidas na atividade, se pagas de forma incorreta, não são transpostas automaticamente para os proventos de inatividade.
5.10. 	Cabe registrar, ainda, que, de acordo com o e. STF, não há óbice à redução de proventos caso alguma parcela/vantagem esteja sendo paga ao arrepio da lei, nos termos do entendimento proferido no âmbito do MS 25.552, de relatoria da Ministra Cármen Lúcia, verbis:
EMENTA: MANDADO DE SEGURANÇA. ATO DO TRIBUNAL DE CONTAS DA UNIÃO. APOSENTADORIA DE MAGISTRADO.[...]. DECADÊNCIA ADMINISTRATIVA E OFENSA AO PRINCÍPIO DA IRREDUTIBILIDADE DE SALÁRIOS NÃO CONFIGURADAS. [...]3. O Supremo Tribunal Federal pacificou entendimento de que, sendo a aposentadoria ato complexo, que só se aperfeiçoa com o registro no Tribunal de Contas da União, o prazo decadencial da Lei n. 9.784/99 tem início a partir de sua publicação. Aposentadoria do Impetrante não registrada: inocorrência da decadência administrativa. 4. A redução de proventos de aposentadoria, quando concedida em desacordo com a lei, não ofende o princípio da irredutibilidade de vencimentos. Precedentes. 5. Segurança denegada. (grifos acrescidos) .
5.11.	Assim, a UFMG não apresentou documentos que comprovam que está impossibilitada de dar cumprimento à deliberação recorrida no tocante à exclusão da vantagem pessoal do artigo 5º do Decreto 95.689/1988.
5.12.	De qualquer modo, embora não tenha sido identificada à VPNI de incorporação de parcelas de décimos/quintos nos proventos do Sr. Geraldo Élvio Magalhães (peças 2 e 6) , convém mencionar que o Tribunal tem posicionamento do Plenário de como os órgãos jurisdicionados devem proceder em relação às parcelas de quintos/décimos de funções comissionadas exercidas entre 8/4/1998 a 4/9/2001, conforme Acórdão 1255/2020-TCU-Plenário a seguir transcrito no que é pertinente:
9.2. com a finalidade de orientar o tratamento do tema relacionado ao pagamento da rubrica de "opção" do art. 2º da Lei 8.911/1994 e à incorporação de "quintos", dar ciência ao Senado Federal de que:
9.2.1. é vedado o pagamento das vantagens decorrentes do art. 193 da Lei 8.112/1990, inclusive o pagamento parcial da remuneração do cargo em comissão ("opção") , aos servidores que implementaram os requisitos de aposentadoria após 16/12/1998, data de publicação da Emenda Constitucional 20, que limitou o valor dos proventos à remuneração do cargo efetivo no qual se deu a aposentadoria, conforme o Acórdão 1599/2019-TCU-Plenário (rel. min. Benjamin Zymler) ;
9.2.2. deve-se verificar a origem do pagamento de "quintos", se advindos de decisão judicial transitada em julgado ou não ou ainda de decisão administrativa e, na hipótese em que não houver decisão judicial passada em julgado ou quando se tratar de decisão administrativa, a vantagem de "quintos" incorporada com fulcro em funções comissionadas exercidas entre 8/4/1998 a 4/9/2001 deve ser destacada e transformada em "parcela compensatória" a ser absorvida por reajustes futuros concedidos nos proventos, na linha da solução definitiva da controvérsia conferida à matéria pela Suprema Corte, por meio do RE 638.115/CE, e consoante o Acórdão 442/2020-TCU-Segunda Câmara (rel. min. subst. Marcos Bemquerer Costa) ; (destacamos) 
5.13.	Além disso, mesmo nas situações em que as parcelas de quintos/décimos foram incorporadas após 8/4/1998 com base em decisão judicial transitada em julgada o ato concessório de aposentadoria é ilegal e não é registrado. O provimento judicial somente impede a suspensão dos pagamentos das parcelas indevidas. Acerca da questão, cabe trazer à baila excerto do voto condutor do Acórdão 3842/2020-TCU-Primeira Câmara:
A esta altura, todavia, nova decisão do STF, proferida em embargos de declaração com efeitos infringentes, opostos no âmbito do mesmo RE 638.115, alterou o entendimento até então tranquilamente adotado. Em 18/12/2019, o Plenário do STF modulou os efeitos da decisão para, no que interessa a estes autos, acolher parcialmente os embargos de declaração, com efeitos infringentes, e "reconhecer indevida a cessação imediata do pagamento dos quintos quando fundado em decisão judicial transitada em julgado".
A decisão divulgada no sítio eletrônico do STF não afasta a ilegitimidade do pagamento dos quintos nas condições anteriormente descritas, mas modula efeitos para os que os recebem por força de decisão judicial, transitada ou não em julgado, e de decisão administrativa.
Feita tal distinção e devidamente caracterizada inadequação do benefício aos dispositivos legais aplicáveis à matéria, é certo que o recente julgado do STF não pode compelir esta Casa, cuja competência de apreciar a legalidade de atos de pessoal foi atribuída pela própria Constituição Federal (art. 71, inciso III) , a contrariar suas convicções, a jurisprudência consolidada dos tribunais superiores e os fatos consignados nos autos, para registrar ato de pessoal manifestamente irregular, salvo na esporádica hipótese de trânsito em julgado de processo em que o TCU foi parte e que teve por finalidade específica o respectivo registro (vide MS 23.665/DF e MS 22.009/MG) , que não é o caso destes autos.
Todavia, sem transgredir frontalmente o provimento jurisdicional, não há como a Universidade Federal de Santa Maria promover a cessação dos pagamentos, apesar do desequilíbrio que causam ao sistema previdenciário.
Em circunstâncias análogas, este Tribunal tem considerado ilegais e negado registro aos atos de aposentadoria que contêm parcelas conferidas pelo Judiciário em contrariedade com o entendimento do TCU, sem, contudo, determinar a suspensão do pagamento nem informar sobre a possibilidade de edição de novo ato eivado das irregularidades. Nesse sentido, cito, entre outros, os Acórdãos 1.910/2004 e 11.079/2019, da 1ª Câmara, 5.797/2014, da 2ª Câmara, e 1.857/2003, do Plenário.
O julgamento pela ilegalidade sem suspensão do pagamento consolidou-se no TCU na esteira de um sem número de decisões do STF, entre as quais as proferidas no âmbito dos Mandados de Segurança 23.758, 24.529, 24.569, 24.939, 25.460, 26.086, 26.088, 26.132, 26.156, 26.186, 26.228, 26.271, 26.387, 26.408, 26.443, 27.374, 27.551, 27.575, 27.649, 27.732, 23.665 e 33528. Do último, transcrevo o trecho a seguir:
"E que o fundamento em que se apoia a pretensão mandamental ora em exame tem o beneplácito da jurisprudência do Supremo Tribunal Federal, que, em sucessivos precedentes, tem reconhecido, quer em decisões monocráticas, quer em julgamentos colegiados, ser integralmente oponível ao E. Tribunal de Contas da União a autoridade da coisa julgada, cuja eficácia subordinante, desse modo, não poderá ser transgredida por qualquer órgão estatal, inclusive pela própria Corte de Contas.
	(...) 
Vê-se, pois, que o E. Tribunal de Contas da União não dispõe, constitucionalmente, de poder para rever decisão judicial transitada em julgado (RTJ 193/556-557, Rel. Min. CARLOS VELLOSO) nem para determinar a suspensão de benefícios garantidos por sentença impregnada da autoridade da coisa julgada (AI 471.430-AgR/DF, Rel. Min. EROS GRAU) , ainda que o direito reconhecido pelo Poder Judiciário não tenha o beneplácito da jurisprudência prevalecente no âmbito do Supremo Tribunal Federal, pois a 'res judicata', em matéria civil, só pode ser legitimamente desconstituída mediante ação rescisória:"
Ao deixar de determinar a suspensão do pagamento, o TCU evita que o jurisdicionado seja forçado a escolher entre obedecer à sua ordem, sujeitando-se a detenção, multa e prisão em flagrante por descumprimento de decisão judicial, e ignorá-la, sujeitando-se à multa do art. 58 da Lei 8.443/1992.
Ante o exposto, julgo ilegais os atos de concessão inicial e de alteração de aposentadoria de Nelcindo Nascimento Terra, nego-lhes registro e VOTO no sentido de que o Tribunal adote a deliberação que ora submeto à apreciação deste Colegiado. (destacamos e sublinhamos) 
5.14.	Portanto, o ato concessório de aposentadoria continua ilegal, mas é possível a manutenção do pagamento de quintos/décimos no ato de aposentadoria, embora, como já consignado no exame, não seja a situação do ato do Sr. Geraldo Élvio Magalhães, pois seu ato concessório contém outra vantagem que foi considerada irregular e deve ser excluída dos seus proventos (VPNI do art. 5º, § 2º, do Decreto 95.689/1988) .
CONCLUSÃO
6.	Diante do exposto, é de se concluir que a UFMG não fez prova de que está impossibilitada de dar cumprimento aos termos do Acórdão 2128/2021-TCU-Segunda Câmara em relação ato concessório de aposentadoria do Sr. Geraldo Élvio Magalhães para exclusão do pagamento da VPNI do art. 5º, § 2º, do Decreto 95.689/1988, pois as decisões judiciais que menciona dizem respeito a outra vantagem (VPNI de incorporação de parcelas de décimos/quintos de exercício de funções entre 8/4/1998 a 4/9/2001) , que não consta do ato que foi apreciado pelo Tribunal nestes autos (peças 2 e 6) .
6.1.	Dessa forma, deve-se negar provimento ao recurso.
PROPOSTA DE ENCAMINHAMENTO
7.	Ante o exposto, submetem-se os autos à consideração superior, propondo-se, com fundamento no art. 48 da Lei 8.443/1992:
a) conhecer do recurso e, no mérito, negar-lhe provimento; e
c) informar a recorrente e demais interessados do acórdão a ser proferido, destacando que o relatório e o voto que o fundamentam podem ser acessados por meio do endereço eletrônico www.tcu.gov.br/acordaos."
	É o relatório.

não há.

Procuradora-Geral Cristina Machado da Costa e Silva.

APOSENTADORIA. CONSTATAÇÃO DE QUE O INTERESSADO RECEBE INDEVIDAMENTE VPNI DO ART. 5º, § 2º, DO DECRETO 95.689/1988, POIS JÁ DEVERIA TER SIDO ABSORVIDA PELOS AUMENTOS E REESTRUTURAÇÕES DA CARREIRA. ILEGALIDADE E NEGATIVA DE REGISTRO DO ATO CONCESSÓRIO. PEDIDO DE REEXAME. CONHECIDO. ELEMENTOS INSUFICIENTES PARA ALTERAR O JUÍZO REALIZADO. NEGATIVA DE PROVIMENTO.

APOSENTADORIA (APOS)

Secretaria de Recursos (Serur); Secretaria de Fiscalização de Integridade de Atos e Pagamentos de Pessoal e de Benefícios Sociais (Sefip).

Cuidam os autos de pedido de reexame interposto pela Universidade Federal de Minas Gerais, por meio do qual se insurge contra o Acórdão 2128/2021-TCU-Segunda Câmara (Rel. Ministro Raimundo Carreiro) , o qual, entre outras medidas, considerou os atos de aposentadoria de Elza Maria Guedes Rozinholi e de Geraldo Elvio Magalhaes ilegais e negou-lhes registro.
Os referidos atos de aposentadoria foram considerados ilegais em razão da percepção de vantagens advindas de decisão judicial, mas deveriam ter sido absorvidas por ocasião da reorganização ou reestruturação da carreira ou tabela remuneratória.
Preliminarmente, ratifico o exame de admissibilidade despachado por mim nestes autos, uma vez que o recurso apresentado atende aos requisitos da espécie.
Em suma, a recorrente alega que está impossibilitada de dar cumprimento a deliberação recorrida em relação ato concessório de aposentadoria do Sr. Geraldo Élvio Magalhaes para exclusão do pagamento da VPNI do art. 5º, § 2º, do Decreto 95.689/1988. 
Informa que, devido a decisão judicial favorável no âmbito do processo de nº 0028066-61.2006.4.01.3800, que tramita no Tribunal Regional Federal da Primeira Região, não pode suprimir as parcelas impugnadas. 
A unidade especializada concluiu pela improcedência do recurso.
Essa conclusão é acompanhada pelo Ministério Público junto ao TCU.
Feito esse breve introito, anuo à proposta alvitrada pela unidade técnica, endossada pelo Parquet especializado, e adoto os fundamentos e argumentos reproduzidos no relatório precedente como minhas próprias razões de decidir, sem prejuízo dos breves comentários a seguir.
Como bem lembrou a unidade de recursos, o Tribunal considerou ilegal o ato concessório de aposentadoria do Sr. Geraldo Élvio Magalhães por conter VPNI do art. 5º, § 2º, do Decreto 95.689/1988, a qual já deveria ter sido absorvida em decorrência das reestruturações de carreira que implantaram novas estruturas remuneratórias.
Não socorrem o beneficiário as decisões adotadas no processo 0028066-61.2006.4.01.3800, em trâmite no TRF da 1ª Região, citadas pela recorrente, uma vez que tratam  da incorporação de parcelas, por força de decisão judicial, de décimos/quintos incorporados entre 8/4/1998 e 4/9/2001, enquanto a VPNI percebida pelo interessado é de outra natureza, com exposto acima. 
Não há, portanto, qualquer ofensa à decisão judicial. 
Quanto à parcela impugnada, esta Corte tem se manifestado reiteradamente pela ilegalidade de seu pagamento sem as devidas absorções por reestruturações de carreira posteriores (Acórdão 2770/2014-TCU-Segunda Câmara, relator Ministro José Jorge, e Acórdãos 4.428/2014 e 1.708/2015, ambos da Primeira Câmara, de relatoria do Ministro Benjamin Zymler, entre outros) . 
Resta, portanto, negar provimento ao recurso. 
Quanto ao ato de aposentadoria de Elza Maria Guedes Rozinholi, a UFMG informou que os ajustes determinados por meio do Acórdão 2128/2021-TCU-Segunda Câmara estão sendo processados.
	Ante o exposto, incorporo os pareceres da unidade técnica reproduzidos no relatório precedente, endossados pelo Parquet, como razão de decidir, e VOTO para que o Tribunal adote a minuta de deliberação que submeto a este Colegiado.
TCU, Sala das Sessões, em 23 de novembro de 2021.
AROLDO CEDRAZ 
Relator